【裁判字號】    97,毒抗,551
【裁判日期】    971128
【裁判案由】    毒品危害防制條例
【裁判全文】
臺灣高等法院刑事裁定                 97年度毒抗字第551號
抗  告  人
即  被  告  甲○○
上列抗告人因毒品危害防制條例案件，不服臺灣士林地方法院97
年度毒聲字第423號，民國97年10月24日裁定（聲請案號：臺灣
士林地方法院檢察署97年度聲觀字第334號、97年度毒偵字第188
8號），提起抗告，本院裁定如下：
    主  文
抗告駁回。
    理  由
一、抗告意旨略以：抗告人於97年4月間至臺北榮民總醫院進行
    冠狀動脈繞道手術，同年8月13日因突發急性氣喘，咳嗽嚴
    重，經醫囑服用Brown mixture solutiom（複方甘草合劑）
    藥物一週，因該藥品含有鴉片成份，以致97年8月21日被告
    依假釋規定進行驗尿，竟呈嗎啡陽性反應。原審未遑詳查，
    逕認被告施用第一級毒品犯行，實難甘服，為此提起抗告，
    請求撤銷原裁定，駁回檢察官之聲請等語。
二、經查：
  (一)按犯毒品危害防制條例第10條之罪者，檢察官應聲請法院裁
    定，令被告入勒戒處所觀察、勒戒，其期間不得逾二月，毒
    品危害防制條例第20條第1項定有明文。
  (二)抗告人即被告甲○○於97年8月21日上午10時15分許，經臺
    灣士林地方法院檢察署觀護人依法採集其尿液送請檢驗（檢
    體編號000000000），由台灣檢驗科技股份有限公司以酵素
    免疫分析法（EIA）初步檢驗，再以氣相層析質譜儀法（GC/
    MS）確認檢驗，其尿液呈鴉片類嗎啡陽性反應等情，有臺灣
    士林地方法院檢察署受保護管束人（被告）尿液檢體監管紀
    錄表、施用毒品犯受保護管束人採尿報到編號表、採尿具結
    書及台灣檢驗科技股份有限公司97年8月29日濫用藥物檢驗
    報告各一件在卷可按（見毒偵字第1888號影印卷第1至5頁）
    。該公司所採氣相層析質譜儀分析法（GC/MS）為目前國內
    最為精密之檢驗方法，在物質判斷上有若指紋鑑定，並不會
    有（毒品）偽陽性反應產生（即不會未施用毒品而檢驗出毒
    品反應），並為美國司法判決上認定之依據，業據行政院國
    軍退除役官兵輔導委員會臺北榮民總醫院83年3月1日北總
    內字第01855號函釋綦詳，是上揭尿液報告乃具有客觀之科
    學驗證結論，並無疑義。再者，海洛因係嗎啡經化學合成之
    半人工合成品，其藥（毒）性高於嗎啡，經吸食或注射入人
    體，藉由人體代謝系統之新陳代謝，分解成藥（毒）性較低
    之嗎啡，由尿液排出人體，故於尿液以嗎啡成份檢出。一般
    人注射海洛因或嗎啡後，經體內吸收代謝約三十分鐘內開始
    排入尿中，而以最初六至十二小時排泄量最多，約有百分之
    七十五之毒品可在注射後二十四小時內陸續由尿中排出體外
    ，剩餘量則可能在數日內分別排出體外，其中煙毒反應能否
    檢出，需視其施打量而定，施打量多者，於施打後四、五日
    仍有可能檢出煙毒反應，施打量少者，可能在二十四小時後
    即難檢出煙毒反應，有法務部調查局陸字8031487號函足
    資查考。被告確有前揭檢察官所指施用第一級毒品海洛因之
    犯行，已堪認定。
  (三)被告雖辯稱：伊因突發急性氣喘，而服用經醫師開立之含有
    鴉片成份之Brown mixture solution複方甘草合劑一週，以
    致尿液檢驗呈陽性反應等語為辯。惟查：「依據1983年Dutt
    等單純服用可待因錠片的研究，Dutt提出三項通則。大意為
    ：1.當尿液中嗎啡濃度高於200ng/ml，而嗎啡濃度大於可待
    因濃度之兩倍時，則可研判係施用鴉片類毒品。2.當尿液中
    檢出可待因及嗎啡成分而嗎啡濃度低於200ng/ ml時，則可
    研判有可能服用含可待因藥物。3.當尿液中嗎啡濃度高於20
    0ng/ml，而嗎啡濃度小於兩倍之可待因濃度時，則亦當研判
    係因服用含可待因藥物所致」等語（參法務部調查局93年3
    月2日調科壹字第0930007330號函示）；又「海洛因經人體
    代謝後，在尿液中會產生單乙醯嗎啡、游離態嗎啡及大量結
    合態嗎啡，不會代謝產生可待因。但非法濫用之海洛因毒品
    在製造過程中常含有少量雜質乙醯可待因，乙醯可待因經人
    體代謝後，在尿液中會產生可待因，因此非法施用海洛因毒
    品者，在尿液中可檢出較大量之嗎啡成分及較少量可待因成
    分。另可待因服用後經人體代謝，在尿液中會產生游離態可
    待因、游離態嗎啡、結合態可待因及結合態嗎啡，因可待因
    代謝速率較嗎啡快，因此在治療過程中，尿液中可待因含量
    遠大於嗎啡含量。美國國家濫用藥物研究所（National
    Institute of Drug of Abuse, NIDA）基於上揭之理論提出
    ：尿液中總可待因（游離態加結合態）含量大於300ng/ml，
    且嗎啡與可待因含量比例小於二比一時，判定為使用可待因
    。國內所有尿檢單位均參考此一標準作為研判之依據。經查
    國內常用的鎮咳藥物如複方甘草合劑錠（或溶液）、綜合感
    冒藥（含可待因），因藥物內含有嗎啡或可待因成分，服用
    後在尿液中會產生嗎啡及可待因成分，此與施用海洛因毒品
    之情形相似，但在嗎啡與可待因相對含量上有所差異，可作
    為研判之參考」等語（參法務部法醫研究所93年3月8日法醫
    字第0930000442號函示）。況「門診用藥Brown mixture
    solution（止咳化痰藥水，不含codeine）.... 並無使用含
    嗎啡成分之藥品」等語，亦經台北榮民總醫院95年7月21日
    北總企字第0950013902號函示綦詳。查被告於97年8月21日
    所採集之尿液，其嗎啡含量高達1948ng/ml，而可待因含量
    則僅549ng/ml，有上揭藥物檢驗報告可按，其比值約為3.54
    比1，其嗎啡含量顯已逾上揭標準，揆諸前揭說明，被告顯
    然並非服用含可待因及嗎啡之藥物，至為明確。被告確有於
    97年8月21日上午10時15分採尿回溯五日內某時，施用第一
    級毒品海洛因之行為，事證明確，其上揭所辯，無非事後卸
    責之詞，不足採信。
三、原審因認被告確有於97年8月21日上午10時15分採尿前回溯
    五日內某時，在不詳地點施用第一級毒品海洛因之行為，依
    毒品危害防制條例第20條第1項，觀察勒戒處分執行條例第3
    條第1項等規定，裁定將被告送勒戒處所觀察、勒戒，經核
    其理由說明雖嫌簡略，但結論並無二致，仍無不合。被告以
    其係服用複方甘草合劑藥方，以致尿液呈嗎啡陽性反應為由
    ，指摘原裁定不當，提起抗告，求為撤銷改判，並無理由，
    應予駁回。
據上論斷，應依刑事訴訟法第412條，裁定如主文。
中    華    民    國    97    年    11    月    28    日
                  刑事第十庭審判長法  官  楊炳禎
                                  法  官  陳博志
                                  法  官  朱光仁
以上正本證明與原本無異。
不得再抗告。
                                  書記官  王宜玲
中    華    民    國    97    年    12    月    3     日


司法院資訊處製作；財團法人民間司法改革基金會備份。
